【裁判字號】    95,上易,617
【裁判日期】    950331
【裁判案由】    毒品危害防制條例
【裁判全文】
臺灣高等法院刑事判決                 95年度上易字第617號
上  訴  人  臺灣臺北地方法院檢察署檢察官
被      告  甲○○
                    (現另案於臺灣臺北監獄台北分監執行中
上列上訴人因被告違反毒品危害防制條例案件，不服臺灣臺北地
方法院94年度易字第2210號，中華民國95年2月23日第一審判決
（起訴案號：臺灣臺北地方法院檢察署94年度毒偵字第2497號）
，提起上訴，本院判決如下：
    主  文
原判決撤銷，發回台灣臺北地方法院。
    理  由
一、公訴意旨以：被告甲○○前因施用第二級毒品安非他命案件
    ，經送觀察、勒戒後，認無繼續施用毒品傾向，由臺灣板橋
    地方法院檢察署檢察官於民國88年5月20日以88年度偵字第1
    0747號為不起訴處分確定；復因施用安非他命案件，經送觀
    察、勒戒後，認有繼續施用毒品傾向，經送強制戒治，並由
    臺灣板橋地方法院以88年度易字第4647號判處有期徒刑6月
    確定；嗣其經同院裁定停止戒治，所餘期間付保護管束，惟
    於保護管束期間內，又因施用安非他命案件，經撤銷保護管
    束繼續執行強制戒治，於90年2月20日強制戒治執行期滿，
    並經同院以89年度易字第2777號判處有期徒刑7月確定，於9
    1年3月2日執行完畢；再因施用安非他命案件，經送強制戒
    治後於93年1月9日因法律修正停止執行戒治，並經臺灣板橋
    地方法院92年度易字第1196號判處有期徒刑8月確定，於93
    年9月8日執行完畢。詎其猶不知悔改，復基於施用第二級毒
    品安非他命之概括犯意，於94年8月13日某時許起至同年月2
    0日採尿往前回溯96小時內之某日時止，在臺北縣新莊市○
    ○○路附近某友人之住處等地，連續施用第二級毒品安非他
    命；嗣為警於94年8月20日凌晨零時10分，在臺北市○○區
    ○○路2段320巷36弄32號5樓其居所查獲，並扣得施用毒品
    之器具安非他命吸食器2組及殘渣袋3只，案經臺北市政府警
    察局松山分局報告，因認被告甲○○犯有毒品危害防制條例
    第10條第2 項之施用第二級毒品罪嫌。
二、原審法院判決略以：本件被告違反毒品危害防制條例第10條
    第2項之施用第二級毒品罪嫌，經台灣板橋地方法院以94年
    簡字第3627號判決判處有期徒刑8月，於94年10月3日確定，
    有卷附台灣高等法院被告前案紀錄表、判決書各一份可稽，
    上開確定判決認定被告係於94年5月20日採尿前回溯96小時
    內之某時許，在不詳處所，施用第二級毒品安非他命，該簡
    易判決最初對外送達生效之日期為94年8月23日，有台灣板
    橋地方法院送達證書一份在卷可稽，是倘與上開認定事實具
    有連續犯裁判上一罪關係之事實，且在前開確定判決最初送
    達之日前所發生者，依前開說明，自為該確定判決既判力效
    力所及，不能再為實體裁判，而應為免訴之判決。又本件公
    訴意旨認被告係於94年8月13日某時至同年月20日回溯96小
    時內某時，在臺北縣新莊市○○○路附近友人住處內施用第
    二級毒品安非他命，此部分事實經被告於本院訊問時坦認屬
    實，復有卷附臺灣檢驗科技股份有限公司濫用藥物檢驗報告
    一紙（被告為警查獲時採集之尿液經以氣相層析質譜儀法檢
    驗呈甲基安非他命及安非他命陽性反應）可佐，此部分犯罪
    事實固堪認定，然上揭犯罪事實之發生日在上開確定判決最
    初送達之日前，且衡諸施用毒品具有成癮性、依賴性，另訊
    之被告亦坦承：94年5月至同年9月間斷斷續續有在施用等語
    （見原審95年1月11日準備程序筆錄），是被告於前開確定
    判決所認定及本件公訴意旨所指之施用第二級毒品犯行，顯
    均基於概括犯意而為，屬連續犯裁判上一罪之關係，故公訴
    意旨所指之犯罪事實，業為前揭確定判決效力所及，爰本件
    爰不經言詞辯論，逕為諭知免訴之判決云云。
三、按案件曾經判決確定者，應為免訴之判決，此項原則關於實
    質上一罪或裁判上一罪，均有其適用。連續犯係裁判上一罪
    ，其一部分犯罪事實曾經判決確定者，其效力當然及於全部
    ，故檢察官復將其他部分重行起訴，亦應諭知免訴之判決，
    最高法院49年臺非字第20號判例足資參照。另按同法第307
    條規定：第302條至第304條之判決，得不經言詞辯論為之。
    惟按：連續犯之所謂出於概括犯意，必須其多次犯罪行為自
    始均在一個預定犯罪計劃以內，出於主觀上始終同一犯意之
    進行，若中途另有新犯意發生，縱所犯為同一罪名，究非連
    續其初發的意思，即不能成立連續犯。（最高法院70年度台
    上字第6296號判例參照）準此，刑法上所謂連續犯，須以基
    於概括之犯意，於緊接之時間內，觸犯犯罪構成要件相同之
    罪名，始足當之。
四、經查：原審判決固非無見。然查：原審判決認定本件與前案
    屬於同一案件，係以被告甲○○於原審中供稱：伊是從94年
    5月至同年9月間陸陸續續在施用等語（原審卷第28頁反面）
    執為憑據，然被告甲○○於偵查中卻供稱：伊僅有在（94年
    8月）13日在新莊市○○○路施用安非他命那1次而已等語（
    偵查卷第46頁），被告甲○○於偵查、原審中供述，前後不
    符，若依被告甲○○於偵查中所供僅在94年8月13日該次施
    用安非他命1次等語為真，與其前案即94年年5月20日採尿前
    回溯96小時內之某時許，在不詳處所，施用第二級毒品安非
    他命之行為（此部分施用毒品行為經台灣板橋地方法院94年
    簡字第3627號逕以簡易判決處刑諭知有期徒刑8月確定，原
    審卷第34頁），前後相隔已近3個月之久，其間被告並無其
    他施用第二級毒品之紀錄，復有本院被告全國前案紀錄表可
    參，則是否符合「時間緊接」之要件，足認被告係基於概括
    之犯意而為之，又何能與本件施用毒品安非他命之行為有連
    續犯之裁判上一罪關係？誠屬可疑，被告甲○○於偵查、原
    審中之供述，究竟何者屬實而可採信，事關本件被告甲○○
    施用安非他命行為有無為前揭確定判決效力所及，自有深入
    詳查之必要，原審未予究明，遽以本件被告甲○○施用毒品
    安非他命之行為與前開已確定之前案施用毒品安非他命行為
    間，有連續犯之裁判上一罪關係，為其前案之判決既判力效
    力所及，而諭知免訴判決，自有未洽，綜上，原審既有上揭
    可議之處，檢察官提起上訴，指摘原審判決不當，並非全然
    無理由，自應由本院撤銷原審判決，並諭知發回原審更為詳
    細審酌，另為適法之判決，並不經言詞辯論。
五、據上論斷，應依刑事訴訟法第369條第1項後段、第372條，
    判決如主文。
中    華    民    國    95    年    3     月    31    日
                  刑事第十九庭  審判長法  官  林堭儀
                                      法  官  宋  祺
                                      法  官  蔡明宏
以上正本證明與原本無異。
不得上訴。
                                      書記官  陳建邦
中    華    民    國    95    年    3     月    31    日


司法院資訊處製作；財團法人民間司法改革基金會備份。
